【裁判字號】    97,消債更,1742
【裁判日期】    980511
【裁判案由】    更生事件
【裁判全文】
臺灣板橋地方法院民事裁定          97年度消債更字第1742號
聲  請  人  甲○○
上列當事人因消費者債務清理事件聲請更生，本院裁定如下：
    主  文
更生之聲請駁回。
聲請費用由聲請人負擔。
    理  由
一、本件聲請更生之意旨略以：聲請人因負欠信用卡等債務共計
    新台幣（下同）607,765元，於97年9月間曾向最大債權金融
    機構萬泰商業銀行股份有限公司請求共同協商債務清償方案
    ，該銀行提出每期清償金額為55,00元 ，惟聲請人能清償之
    金額約為每月2,000 元，是以協商不成立。又聲請人雖現有
    月薪約50,000元，然扣除每月基本生活支出及扶養費用約48
    ,920 元，是以聲請人每月薪資扣除基本生活支出實已所剩
    無幾，故有不可歸責事由，請鈞院裁定更生等云云。
二、按債務人對於金融機構因消費借貸、自用住宅借款、信用卡
    或現金卡契約而負債務，在聲請更生或清算前，應提出債權
    人清冊，以書面向最大債權金融機構請求協商債務清償方案
    並表明共同協商之意旨，消費者債務清理條例第151條第1項
    定有明文。而消費者債務清理條例所定之前置協商程序，其
    立法目的係因債務人對於金融機構因消費借貸、自用住宅借
    款、信用卡或現金卡契約而負債務，其法律關係較單純明確
    ，金融機構並已訂有債務協商機制，使債務人與多數債權人
    間能利用法院程序外解決之協商機制而自主解決其債務，如
    能協商成立，債務人或不須依本條例聲請更生或清算，可疏
    減法院負擔，有效分配司法資源，遂採行協商前置主義。債
    務人須盡己之力與最大債權金融機構謀求自主性的協議清償
    債務方案，若債務人於衡酌己身清償資力，提出符合正當性
    及合理性之清償計畫，卻不被最大債權金融機構所接受時，
    債務人自得求助於法院，選擇向法院聲請更生或清算。反之
    ，若債務人僅徒具形式提出協商聲請，而不以積極態度謀求
    解決清償債務方案；或事後又撤回協商之聲請；或債務人所
    提出之債務清償方案與其清償資力不具相當性與合理性時，
    亦即在衡量債務人之負債原因、經濟收入情況、通常生活必
    要性之支出等客觀情狀後，債務人提出之清償計畫，並不符
    合比例原則之要求時，自不能認債務人已充分踐行法律所要
    求之協商程序；否則，若不問債務人之清償資力如何，概命
    最大債權金融機構必須接受清償條件，即難謂否符合法律所
    定前置協商之精神。
三、經查：
(一)、聲請人自陳現任職於楷捷貨運行，依其提出之收入切結書上
    記載，其目前平均月所得約50,000元（見本院卷第56頁）。
    又依行政院主計處公佈之97年度臺灣省每人每月最低生活費
    用為9,829 元，該最低生活費用即包括食、衣、住、行等費
    用在內，而聲請人既已負債大於資產，本應較一般人更節約
    支出撙節開銷，蓋消費者債務清理條例所定債務清理程序之
    立法精神，並非維持債務人過去慣常之寬裕生活，而係重新
    檢視消費行為樽節支出，故聲請人既已有不能清償之事由，
    生活消費程度自應受有限制，每月生活開支，自不能與一般
    人等量齊觀。除有絕對必要性支出之外，自當縮衣節食，刻
    苦生活、優先誠實履行清償債務之責。是依前揭每人每月最
    低生活費用標準計算聲請人日常生活所需費用為9,829 元，
    從而聲請人每月月薪餘扣上開費用後，仍剩有40,171元（計
    算式為：50,000-9,829 =40,171）。
(二)、聲請人雖主張其每月需負擔其配偶之扶養費用4,800 元云云
    。然依聲請人提出其配偶黃莉容之95、96年度所得清單及財
    產歸屬清單所載，黃莉容名下尚有股票投資5 筆，總價值為
    304,640 元，顯有相當資產，又細繹其所得清單資料所示，
    其於95年度自板橋商業銀行獲有二筆利息所得，分別為5,78
    9 元、1,406 元，合計為7,195 元，若依周年利率2%計算，
    則黃莉容應有存款359,750 元（計算式為：7,19 5÷0.02＝
    359,750） ，平均每月仍有可支配生活費用29,979元（計算
    式:359,750 ÷12 ＝29,979，元以下四捨五入），又黃莉容
    96年度自板橋商業銀行獲有二筆利息所得，分別為4, 538元
    、1,617 元，合計為6,155 元，若依周年利率2%計算，則黃
    莉容應有存款307,750 元（計算式:6,155 ÷0.02 ＝307,75
    0） ，平均每月仍有可支配生活費用25,646元（計算式為
    ：307 ,750 ÷12 ＝25,646，元以下四捨五入），是其配偶
    黃莉容顯非無資力且不能維持生活之人，自無受聲請人扶養
    之必要，故該筆扶養費用自非屬聲請人之必要支出，應予剔
    除。
(三)、聲請人所又主張其尚須扶養二名子女即李騏恩、李家興，共
    計支出子女扶養費用7,400 元云云。惟查，聲請人之配偶顯
    有相當資力已如前述，本應與聲請人共同分擔家庭費用及子
    女扶養費之支出，則聲請人應負擔之子女扶養費用應為3,70
    0元（計算式為：7400÷2 ＝3700），方屬合理。
(四)、從而，聲請人每月薪資收入，扣除其基本生活費用及應負擔
    之子女扶養費用後，應尚餘有36,471元，實足以清償萬泰商
    業銀行提議之協商條件即按月還款金額5,500 元，分120 期
    （週年利率按6%計算）之清償方案，此有聲請人提出之陳報
    狀在卷可稽（見本院卷第13頁），是以前置協商之債權人所
    提議之協商條件，應屬聲請人清償能力範圍之內。
四、據上所述，本件聲請人之每月收入既足以維持基本生活及履
    行債權人提議之協商條件，即難認聲請人有何不能清償債務
    之情事、或有何不能清償之虞之情形，故其主張情節既與本
    條例第3 條所定要件不符，核其情形又屬無法補正，揆諸首
    開說明，本件聲請自不應准許。爰依消費者債務清理條例第
    3 條、第8 條，裁定如主文。
五、至於所繳納郵務送達費1,360元，則待本件更生聲請事件確
    定後，如尚有剩餘郵資餘額，再予檢還聲請人，附此敘明。
中    華    民    國    98    年     5    月    11    日
                  民事第三庭    法  官  邱育佩
上為正本係照原本作成
如不服本裁定，應於裁定送達後10日內，以書狀向本院提出抗告
，並繳納抗告費新臺幣1千元
中    華    民    國    98    年    5     月    11    日
                                書記官  彭麗紅


司法院資訊處製作；財團法人民間司法改革基金會備份。
